---
title: "Gdzie ludzie sprawdzają prognozę pogody? - Analiza"
author: "M. Muzykant M. Furmanik" 
date: "Czerwiec 2021"
output: 
  html_document:
    toc: true
    toc_depth: 2
    toc_float:
      collapsed: false
      smooth_scroll: true
    code_folding: hide
---

```{r setup, include=FALSE}
knitr::opts_chunk$set(echo = TRUE, message = FALSE)

# podstawowe pakiety wykorzystywane w analizie
library(fivethirtyeight)
library(dplyr)
library(ggplot2)

names(weather_check)[c(7)] <- c("sex")
weather_check$sex <- factor(weather_check$sex, levels = c("TRUE", "FALSE"),
                      labels = c("Female", "Male"))


```
*Niniejsza analiza stanowi projekt z przedmiotu PjR na kierunku Analityka Biznesowa (2020/2021)*

# Wprowadzenie 

Celem projektu jest przedstawienie danych na temat sposobu sprawdzania prognozy pogody przez ludzi z takich rejonów jak Pacyfik, południowy oraz środkowy Atlantyk czy Nowa Anglia. Dane na ten temat zostały zebrane przez Verizon FiOS oraz  SurveyMonkey Audience i przedstawione w [tym artykule](https://fivethirtyeight.com/features/weather-forecast-news-app-habits/)

## Obróbka danych 

Dane wczytano bezpośrednio z biblioteki fivethirtyeight.

```{r}
library(fivethirtyeight)
View(weather_check)
```

Składają się z  `r nrow(weather_check)` rekordów i `r ncol(weather_check)` zmiennych . Każdy rekord dotyczy pojedynczej osoby badanej.

## Wykorzystane zmienne

W dalszej części analizy wykorzystano następujące zmienne:

| Zmienna             | Opis          
| --------------------|:-------------------------------------------
| *weather_source*    | źródło prognozy pogody
| *age*               | wiek
| *region*            | region zamieszkania
| *sex*               | płcie
| *hhold_income*      | przychód (w tyś.USD)
| *ck_weather_watch*  | opinie na temat sprawdzania pogody na smartwatch'u

### Statystyki podsumowujące wybrane zmienne przedstawiają się następująco:

#### Przedział wiekowy badanych:
```{r}
knitr::kable(sort(table(weather_check$age), decreasing = TRUE),
             col.names=c("Wiek", "Liczba"))
```

#### Płeć badanych:
```{r}
knitr::kable(sort(table(weather_check$sex), decreasing = TRUE),
             col.names=c("Płeć", "Liczba"))
```

#### Region, z którego pochodzą badani:
```{r}
knitr::kable(sort(table(weather_check$region), decreasing = TRUE),
             col.names=c("Region", "Liczba"))
```


Z powyższych tabeli można odczytać m.in, że największa liczba osób badanych pochodziła z Pacyfiku oraz południowego Atlantyku. Badane osoby były w wiekszośći płci żeńskiej. Największa liczba osób badanych była w wieku 45 - 59.

# Analiza

Przeprowadzona analiza obejmuje następujące zagadnienia:

* analizę przedziału zarobków uczestników badania względem wieku
* analizę opinii na temat sprawdzania prognozy pogody na smartwatch'u
* analizę ilości osób badanych, które korzystają z danego źródła prognozy pogody
* analizę opinii na temat sprawdzania prognozy pogody na smartwatch'u względem wieku 
* analizę ilości osób badanych, które korzystają z danego źródła prognozy pogody z uwzględnieniem wieku
* analizę opinii na temat używania smartwatch'a jako źródło sprawdzania pogody względem regionu zamieszkania


## Analiza nr. 1 

Celem tej analizy jest przedstawienie zarobków osób badanych wzgledem ich wieku.
Do tej analizy zostały wykorzystane zmienne:

| Zmienna             | Opis          
| --------------------|:-------------------------------------------
| *age*               | wiek
| *hhold_income*      | przychód (w tyś.USD)

### Przedział zarobków osób badanych względem wieku

```{r}
boxplot(weather_check$hhold_income ~ weather_check$age,
        main = "Przedział zarobków uczestników badania",
        xlab = "Wiek", ylab = "Przychód w tyś.USD",col="lightgreen"
)
```



## Analiza nr. 2 

Analiza ta ma za zadanie przedstawić opinie na temat sprawdzania prognozy pogody na smartwatch'u, w momencie, w którym posiadałoby się takie urządzenie.
Do tej analizy została wykorzystana zmienna:

| Zmienna             | Opis          
| --------------------|:-------------------------------------------
| *ck_weather_watch*  | opinie na temat sprawdzania pogody na smartwatch'u

### Opinie na temat sprawdzania pogody na smartwatch'u 

```{r}
ggplot(weather_check, aes(x =ck_weather_watch)) +
  geom_bar(fill="brown") + ggtitle("Rozkład ocen") +
  xlab("opinie") + ylab("liczba")+ theme(plot.title = element_text(hjust = 0.5))+scale_x_discrete(na.translate = FALSE)


```

## Analiza nr. 3 

Analiza ta ma za zadanie przedstawić ilość osób badanych, które sprawdzają prognozę pogody z danego źródła.
Do tej analizy została wykorzystana zmienna:

| Zmienna             | Opis          
| --------------------|:-------------------------------------------
| *ck_weather_source*  |  źródło prognozy pogody


### Źródła pozyskiwania informacji o pogodzie

```{r}
ggplot(weather_check, aes(y = weather_source, )) + 
  geom_bar(fill="brown")+ggtitle("Źródła pogody")+
   xlab("liczba") + ylab("źródła")+
 theme(plot.title = element_text(hjust = 0.5))+
  scale_y_discrete(na.translate = FALSE)


```

## Analiza nr. 4

Celem tej analizy jest przedstawienie opinii na temat używania smartwatch'a do sprawdzania prognozy pogody względem wieku badanych. 
Do tej analizy zostały wykorzystane zmienne:

| Zmienna             | Opis          
| --------------------|:-------------------------------------------
| *ck_weather_watch*  | opinie na temat sprawdzania pogody na smartwatch'u
| *age*               | wiek

### Opinie na temat używania smartwatch'a do sprawdzania prognozy pogody względem wieku

```{r}
ggplot(weather_check, aes(x = age,fill = ck_weather_watch ))+theme_bw() +
  stat_count(width = 0.5) +
  labs(y="liczba",x="wiek", title="rozkład wieku") +
  scale_fill_discrete(name="oceny")+
  theme(plot.title = element_text(hjust = 0.5))+
  scale_x_discrete(na.translate = FALSE)

```

## Analiza nr. 5

Analiza ta ma za zadania pokazanie używanych źródeł do sprawdzania prognozy pogody z uwzględnieniem wieku. 
Do tej analizy zostały użyte zmienne:

| Zmienna             | Opis          
| --------------------|:-------------------------------------------
| *ck_weather_source* | źródło prognozy pogody
| *age*               | wiek

### Źródło sprawdzania prognozy pogody względem wieku

```{r}
ggplot(weather_check, aes(x = age,fill = weather_source ))+theme_bw() +
  stat_count(width = 0.5) +
  labs(y="liczba",x="wiek", title="rozkład wieku") +
  scale_fill_discrete(name="źródła")+
  theme(plot.title = element_text(hjust = 0.5))+
  scale_x_discrete(na.translate = FALSE) 

```

## Analiza nr. 6

Zadaniem tej analizy jest przedstawienie opinii na temat używania smartwatch'a jako źródło sprawdzania prognozy pogody względem regionu zamieszkania.
Do tej analizy zostały wykorzystane zmienne:

| Zmienna             | Opis          
| --------------------|:-------------------------------------------
| *ck_weather_watch*  | opinie na temat sprawdzania pogody na smartwatch'u
| *region*            | region zamieszkania

### Opinie na temat sprawdzania prognozy pogody na smartwatch'u z uwzględnieniem regionu zamieszkania

```{r}
ggplot(weather_check, aes(y = ck_weather_watch,fill = region ))+theme_bw() +
  stat_count(width = 0.5) +
  labs(y="oceny",x="liczba", title="oceny według regionu") +
  scale_fill_discrete(name="region")+
  theme(plot.title = element_text(hjust = 0.5))+
  scale_y_discrete(na.translate = FALSE)
```



# Wnioski

1. Największe zarobki posiadają osoby w starszym wieku, czyli 45 - 59 i 60+.
2. Młodzi dorośli(18 - 29) mają największy przedział zarobków, lecz także ich średnia zarobków jest najmniejsza ze wszystkich grup. Dolna granica przedziału jest najniższa względem innych grup wiekowych.
3. Największa liczba osób stwierdziła, że gdyby była w posiadaniu smartwatch'a, bardzo możliwe, że korzystałaby ze sprawdzania prognozy pogody na tym urządzeniu, a prawie 300 osób zaświadczyło, że raczej korzystałaby ze smartwatch'a by sprawdzać pogodę. Oznacza to, że duża liczba osób mogłaby korzystać z prognozy, gdyby były w posiadaniu takiego urządzenia.
4. Ponad 200 osób stwierdziło, że byłoby bardzo wątpliwe korzystanie przez nich z prognozy pogody na smartwatch'u. Najmniejsza liczba osób zaznaczyła w badaniu opcję "Somewhat likely", czyli raczej nie byłoby prawdopodobne korzystanie przez nich z takiej opcji sprawdzania pogody.
5. Najwięcej osób preferuje sprawdzać pogodę w aplikacji swojej lub domyślnej na telefonie lub w telewizji, a najmniej w biuletynie,gazetach
lub radiu.Ludzie preferują sprawdzanie pogody przez telefon, choć dalej popularnym źródłem wiedzy w tym zakresie jest lokalna telewizja.
6. W grupie wiekowej 45-59 największa liczba osób badanych stwierdziła, że najprawdopodobniej korzystałaby ze smartwatch'a jako źródło sprawdzania pogody. Natomiast w grupie 60+ największa liczba uczestników badania nie korzystałaby z tego urządzenia w celu sprawdzania prognozy pogody.W grupach wiekowych 18-29 i 30-44 wyniki były zbliżone do siebie.
7. W każdej grupie wiekowej najmiejsza liczba osób badanych zaznaczyła odpowiedź gazety oraz radio jako źródło sprawdzania prognozy pogody . Natomiast w każdej grupie wiekowej największa liczba osób badanych stwierdziło, że korzysta z domyślnej aplikacji pogodowej na swoim telefonie. W grupach 45-59 oraz 60+ duża liczba osób wybrała odpowiedź lokalna telewizja jako źródło sprawdzania pogody, w grupach 18-29 i 30-44 była to mniejszość. 
8. Największa liczba osób najprawdopodobniej korzytsałaby ze smartwatch'a w celu sprwdzania pogody pochodzą z regionu East North Central. Największa liczba osób, które zaznaczyły odpowiedź "Very unlikely", czyli bardzo nieprawdopodobne, zamieszkują region Pacyfik. Najmniejsza ilość osób badanych z każdego regionu stwierdziła, że raczej nie korzystałaby w celu sprawdzania prognozy pogody ze smartwatch'a. 


# Co dalej?

Kolejne analizy mogłyby uwzględnić:

* badanie z jakich źródeł sprawdzania prognozy pogody korzystają osoby w danym wieku
* sprawdzenie z jakich źródeł najczęściej korzystają kobiety i z jakich męźczyzni 
* analizę w jakim regionie najczęściej korzysta się z jakiego źródła sprawdzania prognozy pogody


## Źródła danych i wykorzystane pomoce:

* https://fivethirtyeight.com/features/weather-forecast-news-app-habits/
* https://github.com/fivethirtyeight/data/tree/master/weather-check
* https://pl.wikipedia.org/wiki/Markdown 